【裁判字號】    97,交聲,2786
【裁判日期】    971030
【裁判案由】    交管條例聲異
【裁判全文】
臺灣板橋地方法院交通事件裁定        97年度交聲字第2786號
原處分機關  臺北市交通事件裁決所
異  議  人
即受處分人  統一速達股份有限公司
代  表  人  甲○○
送達代收人  乙○○
上列受處分人因違反道路交通管理處罰條例案件，對於臺北市交
通事件裁決所民國97年9 月19日所為之北市裁罰字第裁22－AEW6
65301 號處分（原舉發通知單：北市警交字第AEW665301 號），
聲明異議，本院裁定如下：
    主  文
異議駁回。
    理  由
一、原處分以：異議人即受處分人所有且加裝馬達行駛之電動三
    輪腳踏車之拼裝車輛1 台，有於民國（下同）97年6 月4 日
    9 時許，供駕駛人周日晟駕駛上開未經核准之拼裝三輪車，
    行駛於臺北市○○區○○路與松廉路口之道路上，適為在場
    執勤之臺北市政府警察局信義分局信義交通分隊員警發現予
    以攔停，並依道路交通管理處罰條例第12條第1 項第2 款規
    定，填單告發「拼裝車輛未經核准領用牌證行駛道路」之違
    規，並當場禁止駕駛人周日晟駕駛上開拼裝車輛，由舉發機
    關代為保管。前述交通違規案，嗣經移送原處分機關即臺北
    市交通事件裁決所，異議人不服如上舉發違規，97年6 月26
    日向原處分機關提出申訴，為原處分機關函請舉發機關再行
    調查結果，仍認定異議人確有前揭違規事實，乃依道路交通
    管理處罰條例第12條第1 項第2 款、第2 項等規定，裁處罰
    鍰新臺幣3,600 元（異議人已於97年6 月10日繳納清結），
    並沒入上開車輛。
二、聲明異議意旨則稱：臺北市政府警察局信義分局於97年6 月
    4 日，依道路交通管理處罰條例第12條第1 項第2 款，開單
    舉發異議人所有之三輪車（下稱本件違規車輛）係屬未經核
    准領用牌證行駛之拼裝車輛，後由臺北市交通事件裁決所以
    97年9 月19日北市裁罰字第裁22－AEW665301 號處罰異議人
    新臺幣3,600 元，並沒入該違規車輛。然而，所謂「拼裝車
    輛」係指「拼湊組裝」之車輛，至道路交通管理處罰條例第
    12條第1 項第2 款規定禁止未經核准領用牌證之拼裝車輛在
    道路上行駛，意在保障大眾安全，蓋因「拼裝車輛」在駕駛
    使用上之安全性堪慮，故有予以禁止必要。本件違規車輛為
    異議人所有，但非伊自行拼湊組裝，而係伊委請從事休閒車
    、三輪車專業製造廠商設計打造，有該廠商之設計圖說及網
    頁資料為證；依該廠商之專業設計，本件違規車輛之機電、
    動力傳輸及車身結構等各部系統均經該廠商縝密精心設計，
    並詳為測試、調校整車中之調諧性及合適度，以使該車輛組
    裝完成後，能發揮原先設計之最佳性能，並使其運轉及負荷
    能相互調諧，確保該車輛使用安全。因此，本件違規車輛係
    經專業廠商設計打造，其安全性並無顧慮，尚非道路交通管
    理處罰條例第12條第1 項第2 款規定所指之「拼裝車」，原
    處分有所違誤，伊請求予以撤銷云云。
三、按道路交通安全規則第119 條第4 項規定：慢車擅自加裝補
    助引擎或馬達行駛者，依汽車之拼裝車輛處理；又拼裝車輛
    未經核准領用牌證行駛，處汽車所有人新臺幣3,600 元以上
    10,800元以下罰鍰，並禁止其行駛，車輛並沒入之，道路交
    通管理處罰條例第12條第1 項第2 款、第2 項均有明定。
四、經查：本件違規車輛即異議人所有且加裝馬達行駛之拼裝電
    動三輪腳踏車1 台，於97年6 月4 日9 時許，在臺北市○○
    區○○路與松廉路口，由駕駛人周日晟駕駛上開未經核准領
    用牌證之拼裝車輛於道路上行駛，經在場執勤之臺北市政府
    警察局信義分局信義交通分隊員警發現予以攔停，並依道路
    交通管理處罰條例第12條第1 項第2 款製單舉發之事實，業
    據異議人於向原處分機關陳述不服意見及提出本件聲明異議
    等程序中，均坦述明確（參本院卷附97年6 月26日交通違規
    案件陳述書、97年10月7 日聲明異議狀），亦有臺北市政府
    警察局北市警交字第AEW665301 號舉發違反道路交通管理事
    件通知單影本1 紙在卷足憑（見本院卷），且為舉發機關以
    97年7 月24日北市警信分交字第09731636200 號函復翔實說
    明旨揭交通違規舉發歷程，有上述函文1 份附卷可稽（參本
    院卷），是異議人有為警舉發本件交通違規一情，堪信為真
    實。又，慢車擅自加裝補助引擎或馬達行駛者，依汽車之拼
    裝車輛處理，道路交通安全規則第119 條第4 項定有明文，
    查本件違規車輛係加裝有馬達行駛之電動三輪車，此為異議
    人所不爭執，是據前揭規定，此種車輛應依汽車之拼裝車輛
    處理，則在本件違規車輛尚未經主管機關核准並領用牌證以
    前，禁止在道路上行駛，此觀諸道路交通管理處罰條例第12
    條第1 項第2 款規定，甚明。異議人雖執旨開情詞為辯，惟
    其並未提出本件違規車輛已為主管機關審驗合格，並經核准
    領用牌證在道路上行駛等相關事證，尚無從作出對異議人有
    利認定；況且，異議人首開違規行為，不僅有逸脫道路交通
    管理機關之列管監督致無從確保本件違規車輛安全與品質之
    一致性虞慮，且此種車輛在道路上行駛，亦具有嚴重危害駕
    駛人及其他用路人安全之可能，應予以禁止。綜上，異議人
    有旨述「拼裝車輛未經核准領用牌證行駛道路」之違規行為
    ，其事證已臻明確，原處分機關依據道路交通管理處罰條例
    第12條第1 項第2 款、第2 項等規定，裁處異議人罰鍰新臺
    幣3,600 元並沒入車輛，核無違法或不當，異議人就原處分
    機關作出如上裁罰，聲明異議，為無理由，應予駁回。
五、據上論斷，應依道路交通案件處理辦法第19條，裁定如主文
    。
中    華    民    國    97    年    10    月    30    日
                        交通法庭法  官  黎錦福
上列正本證明與原本無異。
如不服本裁定，應於裁定送達後5 日內敘明抗告理由，向本院提
出抗告狀。
                                書記官  蔡麗春
中    華    民    國    97    年    10    月    30    日


司法院資訊處製作；財團法人民間司法改革基金會備份。
